臺灣基隆地方法院刑事判決　　　　　　　　　　　　　　九十年度訴字第五九七號
　　公　訴　人　臺灣基隆地方法院檢察署檢察官
　　被　　　告　丁○○
　　指定辯護人　本院公設辯護人丁○○
右列被告因強盜等案件，經檢察官提起公訴（九十年度偵字第三五五三號），本院判
決如左：
    主  文
丁○○共同以加害生命之事，恐嚇他人致生危害於安全，處有期徒刑參月；又意圖為
自己不法之所有，攜帶兇器，以強暴，至使不能抗拒，而取他人之物，處有期徒刑伍
年，橡膠實心軟棒壹支沒收；又連續損壞他人之曳引車，足以生損害於他人，處有期
徒刑陸月；又漏逸瓦斯氣體，致生公共危險，處有期徒刑捌月；應執行有財徒刑陸年
，橡膠實心軟棒壹支沒收。
其餘被訴傷害部分公訴不受理。
    事  實
一、丁○○（曾因偽造文書案件，經臺灣雲林地方法院於民國八十八年十二月二十四
    日判處有期徒刑四月，緩刑二年，於八十九年一月三十一日確定）前於九十年七
    月十九日起至同年月三十日止受僱於己○○駕駛ＫＵ－七三八號曳引車，嗣因己○○經營虧損欲賣車，丁○○離職時仍有約新台幣（下同）二萬一千三百元之薪
    資（丁○○另向己○○借款四千元，應予扣除，實欠約一萬七千三百元）未領，
    即對己○○心生不滿，於民國九十年八月十七日晚間二十三時五十分許，丁○○
    邀同友人子○○（本院通緝中，另行審結）共同攜帶客觀上足對人生命、身體、
    安全構成危險屬兇器之長刀一把、橡膠實心軟棒一支、及子○○所有之鐮刀一把
    ，共同騎乘子○○所有之ＡＱＭ－六五五號機車，前往基隆巿長安街二一０巷四
    弄四號己○○住處（由庚○○所承租），欲找己○○索討薪資，未料己○○不在
    該處，丁○○竟遷怒於在場之己○○侄子庚○○，單獨基於傷害之犯意持所攜帶
    之橡膠實心軟棒朝庚○○身上擊打（傷害部分，詳後述，子○○並未進入屋內）
    ，並用雙手勒住庚○○脖子，庚○○脖子被勒住後雖推不開惟仍掙扎抵抗，丁○○乃叫子○○進入屋內，子○○與丁○○共同基於恐嚇之犯意聯絡，由子○○持
    長刀以加害生命之事對庚○○恐嚇稱：「你再還手我就殺你」等語，致庚○○心
    生畏懼致生危害於安全，不敢再反抗，子○○離開房屋後，丁○○接續毆打庚○○，致庚○○受有右小指挫傷、右上臂瘀傷、額頭及左頸小傷口之傷害，後丁○○單獨另行起意意圖為自己不法所有，仍用雙手勒庚○○脖子，使庚○○不能抗
    拒，而用右手取走庚○○放置在上衣口袋之皮夾（內有現金新台幣四百五十元，
    其中百元新鈔一張、百元舊鈔三張、十元硬幣五枚），因丁○○以右手取走庚○○放置在上衣口袋之皮夾時僅用左手勒住庚○○脖子較沒有力量時，庚○○趁機
    掙脫而推開丁○○，後子○○進入屋內與丁○○講話時，庚○○即逃往屋外騎乘
    子○○上開機車（車上有子○○所有之鐮刀一把）前往報警。丁○○復單獨基於
    毀損之概括犯意，在上開處所以手及空酒瓶砸毀己○○放置在屋內之物品大型風
    扇一台（約值三千八百元）、電視機一台（約值一萬二千元）、冰箱一台（約值
    二萬元）、神像一尊（約值八萬元）、酒櫃一只（約值四萬元），足以生損害於
    己○○，復另行起意將屋內二桶瓦斯桶（一桶全桶未用、一桶約剩半桶）之開關
    接頭、連接管線拔除，打開瓦斯桶之開關，漏逸瓦斯氣體（二桶幾乎漏光），使
    現場處於隨時有瓦欺氣爆之危險，致生公共危險（子○○發現後有前往關閉，惟
    未關緊，仍在漏氣中），適戊○○到場欲找庚○○，丁○○竟又出手毆打戊○○
    成傷（戊○○傷害部分，詳後述），隨後庚○○協警到場，當場逮捕子○○，嗣
    消防隊員辛○○（原名陳謙儀）與李日嘉據報該址有瓦斯外洩到場處理，由辛○○進入屋內將瓦斯桶之開關關緊，打開門窗，始未釀大禍。丁○○則趁隙逃逸，
    於翌（十八）日凌晨二時許在基隆市○○區○○路台聯貨櫃前攔停不知情林德興
    駕駛之大貨車，搭乘前往基隆巿中正路基隆港東十號碼頭，丁○○下車後承前毀
    損之概括犯意，損壞己○○放置在該處之ＫＵ－七三八號曳引車車窗玻璃共五塊
    及儀表板內之線路等（修理費用約二十三萬元），足以生損害於己○○。嗣於同
    日凌晨三時許，在東十號碼頭停車場廁所外為警逮捕丁○○，並在丁○○身上起
    獲強盜所得之四百五十元（已發還庚○○）。經警扣得橡膠實心軟棒一支及鐮刀
    一把。
二、案經己○○、庚○○訴由基隆巿警察局第三分局報告臺灣基隆地方法院檢察署檢
    察官偵查起訴。
    理  由
壹、有罪部分：
一、訊據被告丁○○對於其與子○○到場要去找老闆己○○索討薪資，其有持酒瓶丟
    鏡子之事實供承不諱，惟矢口否認有強盜、漏逸瓦斯氣體、毀損其他物品及曳引
    車之犯滿行，辯稱：當時其沒有帶東西，子○○當時是收工回來有帶一支鐮刀，
    其一進去之後就與庚○○發生衝突，與庚○○打起來，我們是互打，當時子○○
    聽到我們裡面很大聲是他自己進來屋內的，其沒有搶庚○○的皮夾，後來庚○○
    有跑出去，當時是我一個人拿酒瓶丟鏡子，東西是我們打架的時候弄壞的，子○○沒有參與打架，屋內的東西是我們打架的時候弄壞的，其丟空酒瓶是打壞鏡子
    ，瓦斯桶是其推倒的，推倒瓦斯桶的時候開關就斷了，後來其有聞到瓦斯味其有
    去關起來，後來其有跑去碼頭，己○○有放話說他的車子有被弄壞，要其去看才
    要付其薪水，曳引車不知道是何人弄壞的，當天其身上有八百五十元，是警員有
    拿一百元給其，又會被查到四百五十元，庚○○說其搶奪是在冤枉其云云。然查
    被告丁○○如何強盜、漏逸瓦斯氣體、毀損屋內物品之事實，業據被害人庚○○
    指訴綦詳，被告丁○○如何毀損曳引車之事實，業據被害人己○○指訴歷歷，又
    證人戊○○接到庚○○電話後到達現場，發現屋內已經被破壞如現場破壞之照片
    乙節，並據證人戊○○證述無訛，證人即同案被告子○○於警訊時證稱：瓦斯是
    被告丁○○所開啟，庚○○屋內物品遭破壞是被告丁○○所做的，被告丁○○當
    時趁庚○○離去後持酒瓶毀損其住家之傢俱等情，證人即到場處理之警員壬○○
    到庭結證稱：「因為我們有接獲附近的鄰居打電話報案說那邊有人在打鬥，其當
    天是巡邏警網我們就接到通報後就過去現場，到了現場因為現場很亂，屋內東西
    有遭毀損的情形，其並沒有看到瓦斯有倒下的情形，也沒有看到有人，我們就在
    附近問附近的住戶，據附近的鄰居說該房子剛剛有人在打鬥，且說打鬥的人已經
    跑掉了，那時候還沒有聞到有瓦斯味道，其當時在附近找的時候庚○○從外面跑
    回現場，並直接向我報案說剛剛有人要打他、殺他，我們就帶他去附近找，後來
    因為找很久沒有找到，我們就帶庚○○回派出所製作筆錄，尚未製作筆錄的時候
    附近的鄰居又打電話來派出所說那戶裡面有人要開瓦斯，瓦斯味很濃，我們主管
    甲○○就帶另外一位警員乙○○及帶庚○○去現場處理，後來才將子○○給帶回
    所內。」等語（見本院九十一年三月十四日訊問筆錄），證人即到場之警員李岳
    龍到庭結證稱：「我是與甲○○警官二人去處理的。之前是因為庚○○跑來派出
    所報案，當時備勤的警員在瞭解事情的情形，我當時與甲○○剛好出去巡邏，我
    們值班的警員又接到庚○○樓上的住戶打電話報案說有瓦斯味很濃，後來我就與
    甲○○二人先趕到現場，我們到達現場的時候就看到子○○及高國俊在現場，我
    們當時就搖下車窗就聞到很濃的瓦斯味道，我們當時問子○○及高國俊二人在那
    裡做什麼，高國俊當時告訴我說他是報案的朋友，並說他有被人打，我們就打電
    話給消防隊，後來消防隊馬上趕過來處理我們當時從門外就可以看到有一桶瓦斯
    倒在地上，當時瓦斯接頭的開關有被拔掉，後來消防隊出來後告訴我們說那是因
    為之前脫落的情形所以才會有很濃的瓦斯味道，後來消防隊有將瓦斯桶抬出來並
    表示說沒有事情，說要我們將窗戶打開就好了，並說是因為之前有漏氣的關係，
    後來我們就出來問高國俊及子○○瓦斯是何人開的，高國俊當時並沒有作答，子
    ○○則說瓦斯是丁○○開啟的，但他還有進去將瓦斯關掉。我們後來有問在場的
    高國俊及子○○是否認識報案人所說的搶東西的那個人，結果高國俊說他有被搶
    東西的人打，我就再問子○○是否有這件事情，羅當時告訴我說有這件事情，但
    是他有把丁○○及高國俊二人拉開。後來我就問他是不是與打人的那人一起來的
    ，子○○就說是。庚○○是在消防隊快走的時候才來的。他是跟一個備勤的警員
    過來的。我後來有將子○○及高國俊二人帶回派出所，他二人到派出所後我有要
    子○○聯絡丁○○，因為子○○說他可以聯絡丁○○，子○○本來有叫丁○○過
    來，丁○○不願意過來，後來子○○聯絡之後子○○有說丁○○要到東岸，我們
    後來就趕到東岸，我們到達東岸時港警局的人也在找丁○○，我們就告訴港警局
    說丁○○的犯行，之後我們就開始找丁○○，之前港警局說他們找不到，我就到
    公廁那裡查看，丁○○當時是從公廁走出來，我就上前盤問，當時丁○○還騙我
    說他不是丁○○，並說他是因為拖車在發動才去上廁所，後來我是從他的手機上
    核對之後才發現是丁○○的手機，我才將丁○○查獲帶回派出所處理。」等語（
    見本院九十一年四月十六日訊問筆錄），又消防隊員據報到場發現有瓦斯味，由
    辛○○進入屋內將瓦斯開關鎖緊一、二圈乙節，並據證人即基隆市七堵區消防局
    隊員辛○○結證屬實（見九十一年六月二十七日訊問筆錄），證人即基隆港務警
    察局大沙灣派出所丙○○又結證：「當天我是上晚上零點到四點的班，我是在零
    點二十幾分的時候我有發現拖車上有人，我當時站崗的三崗離拖車約有四十到五
    十公尺左右的距離，當時並有注意他在做什麼事情，後來我從二點到四點換到四
    崗站崗的時候當時我與拖車的距離約有三十公尺左右，我到四崗的時候聽到拖車
    有發出兵兵砰砰的聲音不是玻璃破裂的聲音，我是聽到用力關車門的聲音之後我
    就過走去仔細看當時我看到該拖車的車門沒有關好，我走過去的時候那人就慢慢
    的走並想離開，我走近之後他就往後逃跑，我有叫他不要跑，他就愈跑愈快他就
    跑進去停車場，我當時因為有痛風沒有追到，我就請巡佐癸○○支援。後來是五
    堵所的同仁在東八的停車場公廁內抓到他。我當時有指認被抓到的人就是庭上的
    被告丁○○。被告當時在車上的時間約有一小十四時多分的時間，原本以為是車
    主自己在修理車子，所以沒有去太注意。」等語（見本院九十一年四月十六日訊
    問筆錄），證人壬○○並證稱：抓到被告丁○○到派出所於訊問作筆錄之前有給
    他搜身，在他的褲子口袋內查到四百五十元，當時被告丁○○說那些錢是他的，
    其不可能再拿什麼壹佰元給他等情（見本院九十一年九月十二日訊問筆錄），復
    有鎌刀一把及橡膠實心軟棒一支扣案為證，且有照片二十一幀、被害人庚○○之
    台灣礦工醫院驗傷單、贓物認領保管收據各一紙及消防局工作紀錄簿影本二紙附
    卷可稽，參以被告丁○○於警訊時供稱有與庚○○發生衝突，有和庚○○打起來
    ，其要去把瓦斯關掉，結果轉錯方向，造成瓦斯洩氣更大，其只有拿酒瓶打破破
    酒櫃玻璃，：：：瓦斯筒被其氣憤弄倒，瓦斯氣就洩出來等情，綜上所述，被告
    丁○○所辯，要係事後卸責之詞，不足採信，事證明確，被告丁○○犯行至堪認
    定，應依法論科。
二、查橡膠實心軟棒一支，客觀上足對人之生命、身體、安全構成危險，係屬兇器，
    被告丁○○攜帶兇器橡膠實心軟棒一支，意圖為自己不法所有，以強暴至使不能
    抗拒而取他人之物，涉犯刑法第三百二十八條強盜罪而有同法第三百二十一條第
    一項第三款之情形，應依刑法第三百三十一條第一項之加重強盜罪論處，次查被
    告丁○○漏逸約一桶半之瓦斯氣體，除樓上住戶聞到瓦斯味報案外，更需消防隊
    員前往處理，已致生公共危險，核被告丁○○所為，係犯刑法第三百零五條之恐
    嚇危害安全罪、第三百三十條第一項之加重強盜罪、第三百五十四條之毀損罪、
    第一百七十七條第一項之漏逸氣體罪，公訴人認被告丁○○強盜犯行係犯第三百
    二十八條第一項之強盜罪，起訴法條尚有未洽，應予變更，在此敘明。被告丁○○就恐嚇危害安全罪部分，與被告子○○有犯意聯絡及行為分擔，為共同正犯。
    被告丁○○所犯二次毀損物品、曳引車犯行，時間緊接，所犯構成要件相同，顯
    係出於概括之犯意為之，請依連續犯論以一情節較重之損壞他人之曳引車罪，並
    加重其刑。被告丁○○所犯上開四罪，犯意各別，罪名互異，應予分論併罰。起
    訴書雖認被告丁○○就上開加重強盜罪、毀損罪、漏逸氣體罪與被告子○○間，
    有犯意聯絡及行為分擔，惟查被告丁○○邀同被告子○○係要找老闆己○○討工
    資，迭據被告丁○○、子○○於警訊、偵訊、本院審理中供明在卷，遍查警卷、
    偵卷，並無被告子○○有與被告丁○○就此部分犯行有犯意聯絡及行為分擔之證
    據，被告丁○○所為上開三罪，應係單獨起意為之，與被告子○○應非共同正犯
    ，併此敘明。被告丁○○行為後，刑法第三百三十條第一項規定：「犯強盜罪而
    有第三百二十一條第一項各款情形之一者，處五年以上十二年以下有期徒刑。」
    ，於九十一年一月三十日修正（同年二月一日生效）為：「犯強盜罪而有第三百
    二十一條第一項各款情形之一者，處七年以上有期徒刑。」，比較新舊法，以適
    用舊法較有利於被告，自應適用九十一年一月三十日修正前之舊刑法第三百三十
    條第一項之規定論處。爰審酌被告之品行，犯罪之動機、目的、所生之危害、所
    為嚴重破壞社會治安，不思以正當程序索討薪資，手段激烈，觀念偏差，亟待矯
    治，及犯罪後之態度等一切情狀，爰量處如主文所示之刑，並定其應執行刑，以
    示懲儆。
三、扣案之橡膠實心軟棒一支，為被告丁○○供強盜犯罪所用之物，業經同案被告子
    ○○於警訊時供明係被告丁○○所有，依刑法第三十八條第一項第二款之規定，
    宣告沒收。至被告子○○供恐嚇危害安全犯罪所用之長刀一把，並無證據證明為
    被告丁○○、子○○所有之物，不予宣告沒收。另被告子○○所有之鐮刀，並非
    供本件犯罪所用之物，業據被告子○○供明在卷，不予宣告沒收，在此說明。
貳、公訴不受理部分：
一、公訴意旨另以：被告丁○○前受僱於己○○，嗣因故離職時仍有薪資未領，即對
    己○○心生不滿，於九十年八月十七日二十三時五十分許，被告丁○○與友人被
    告子○○共同基於犯意聯絡，攜帶長刀、鐮刀各一把、軟棒一支，共同騎乘被告
    子○○所有之ＡＱＭ－六五五號機車，前往基隆巿長安街二一０巷四弄四號，欲
    找己○○索討薪資。未料己○○不在家，被告丁○○與子○○竟遷怒於在場之己○○姪子庚○○，被告丁○○持實心軟棒朝庚○○身上擊打，並意圖為自己不法
    所有，搶走其放置在上衣口袋之皮夾（內有現金新台幣四百五十元），因庚○○
    反抗，被告子○○即持長刀對庚○○恐嚇以：不要亂動，你再還手我就殺你等語
    ，致其心生畏懼不敢反抗，而被被告丁○○繼續持軟棒毆打，受有右小指挫傷、
    右上臂瘀傷、額頭及左頸小傷口之傷害，嗣庚○○趁被告丁○○不備，逃往戶外
    騎乘被告子○○機車前往報警。被告丁○○及子○○復基於毀損之故意，在上開
    處所以手及空酒瓶砸毀己○○放置在屋內之物品，致令不堪用，並將屋內之瓦斯
    筒打開，漏逸瓦斯氣，適戊○○到場欲找庚○○，被告丁○○竟又出手毆打戊○○成傷，隨後庚○○協警到場，當場逮捕被告子○○。案經庚○○、戊○○訴由
    基隆巿警察局第三分局報告偵辦，因認被告丁○○另涉犯刑法第二百七十七條第
    一項之傷害罪嫌。
二、按告訴乃論之罪，告訴人於第一審辯論終結前得撤回其告訴，又告訴經撤回者，
    應諭知不受理之判決，刑事訴訟法第二百三十八條第一項、第三百零三條第三款
    定有明文。
三、查本件告訴人庚○○、戊○○告訴被告丁○○涉犯刑法第二百七十七條第一項之
    傷害罪嫌，惟查依刑法第二百八十七條前段之規定，須告訴乃論，茲據告訴人戊○○、庚○○先後於本院審理中具狀撤回告訴（見九十一年七月十八日戊○○撤
    回告訴聲請狀、九十一年十月十七日庚○○撤回告訴聲請狀），參照前開之說明
    ，此部分爰依法諭知不受理之判決。
參、至被告子○○部分，現由本院通緝中，俟其到案後，另行審結。
肆、本件指定辯護人即本院公設辯護人丁○○與被告丁○○僅姓名相同，並非同一人
    ，而係不同之二人，在此敘明。
據上論斷，應依刑事訴訟法第二百九十九條第一項前段、第三百條、第三百零三條第
三款，刑法第二條第一項但書、第二十八條、第五十六條、第三百零五條、修正前之
第三百三十條第一項、第三百五十四條、第一百七十七條第一項、第五十一條第五款
、第三十八條第一項第二款，罰金罰鍰提高標準條例第一條前段，判決如主文。
本案經檢察官熊南彰到庭執行職務。
中　　　華　　　民　　　國　　九十一　　年　　 十一 　　月　　二十一　　日
                                    台灣基隆地方法院刑事第二庭
                                        法  官  鄭    景    文
右正本證明與原本無異。
對於本件判決如有不服，應於收受送達後十日內，向本院提出上訴書狀，上訴於臺灣
高等法院，並按他造當事人之人數附具繕本。
                                        書記官  施    鴻    均
中　　　華　　　民　　　國　　九十一　　年　　 十一 　　月　　二十一　　日
附論罪科刑之法條：
一、刑法第三百零五條：
以加害生命、身體、自由、名譽、財產之事，恐嚇他人致生危害於安全者，處二年以
下有期徒刑、拘役或三百元以下罰金。
二、修正前刑法第三百三十條：
犯強盜罪而有第三百二十一條第一項各款情形之一者，處五年以上十二年以下有
期徒刑。
前項之未遂犯罰之。
三、刑法第三百二十一條
犯竊盜罪而有左列情形之一者，處六月以上五年以下有期徒刑：
一、於夜間侵入住宅或有人居住之建築物、船艦或隱匿其內而犯之者。
二、毀越門扇、牆垣或其他安全設備而犯之者。
三、攜帶兇器而犯之者。
四、結夥三人以上而犯之者。
五、乘火災、水災或其他災害之際而犯之者。
六、在車站或埠頭而犯之者。
前項之未遂犯罰之。
四、刑法第三百五十四條：
毀棄、損壞前二條以外之他人之物或令致不堪用，足以生損害於公眾或他人者，處二
年以下有期徒刑、拘役或五百元以下罰金。
五、刑法第一百七十七條：
漏逸或間隔蒸氣、電氣、煤氣或其他氣體，致生公共危險者，處三年以下有期徒刑，
拘役或三百元以下罰金。
因而致人於死者，處無期徒刑或七年以上有期徒刑；致重傷者，處三年以上、十年以
下有期徒刑。
